【裁判字號】    99,易,2084
【裁判日期】    990914
【裁判案由】    詐欺等
【裁判全文】
臺灣臺北地方法院刑事判決              99年度易字第2084號
聲  請  人  臺灣臺北地方法院檢察署檢察官
被      告  乙○○
上列被告因詐欺等案件，經檢察官聲請以簡易判決處刑（99年度
偵字第2100號），本院認不宜以簡易判決處刑，改依通常程序審
理，被告於準備程序中就被訴事實為有罪陳述，改依簡式審判程
序，判決如下：
    主  文
乙○○犯侵占罪，處有期徒刑月，如易科罰金，新臺幣壹仟元
折算壹日。
    事  實
一、乙○○於民國98年2月下旬某日，在其所承租之臺北縣新店
    市新和國小附近之套房內，以銷售網路遊戲貨幣，需要帳戶
    供買家匯入款項為由，向不知情之甲○○（所涉詐欺部分，
    業經臺灣臺北地方法院檢察署檢察官以99年度偵字第2100號
    為不起訴處分確定）借得其配偶柯建雄（所涉詐欺部分，業
    經本院以98年度易字第1471號判決無罪確定）所申辦之國泰
    世華商業銀行北新分行（下稱國泰世華銀行）帳號00000000
    0000號存款帳戶之金融卡及密碼使用。其取得上開帳戶之金
    融卡及密碼後，明知使用完畢後，應即將上開帳戶之金融卡
    返還甲○○；復明知銀行或郵局等金融機關帳戶之提款卡、
    密碼，若交付不熟識之他人使用後，可能幫助犯罪集團掩飾
    或隱匿重大犯罪所得財物，致被害人與警方追查無門，且依
    其社會經驗，應有相當之智識程度，可預見其提供金融機關
    帳戶之金融卡、密碼供他人使用，將幫助他人從事不法犯罪
    行為之虞，卻仍不違反其本意，竟基於意圖為自己不法之所
    有、幫助他人詐欺取財之不確定故意，於取得上開金融卡及
    密碼之日起至98年3月1日間之某日，在其上開套房內，將該
    上開甲○○所出借之金融卡侵佔入己，並連同密碼交付予綽
    號「小賴」真實姓名年籍不詳之成年男子。該名綽號「小賴
    」之成年男子與其所屬犯罪集團之其他成員取得上開帳戶之
    金融卡及密碼後，旋基於意圖為自己不法所有之犯意聯絡，
    於98年3月1日下午2時7分許，推由集團成員之一撥打電話予
    丙○○，自稱係SWEET99購物網站之客服人員，向丙○○佯
    稱：因先前網路購物時，誤設定為分期付款，必須操作ATM
    自動櫃員機，以取消該分期付款設定云云，致丙○○陷於錯
    誤，誤信其帳戶確實設定錯誤，接續於同日下午2時47分許
    、3 時14分許，在臺中縣大里市○○路101號大里市農會，
    依指示操作自動櫃員機，先後2次接續轉帳各新臺幣（下同
    ）2萬6,123元、2萬9,989元（合計5萬6,112元）至上開柯建
    雄之帳戶，該集團成員旋即提領一空。嗣因丙○○發覺有異
    ，報警處理，始循線查悉上情。
二、案經甲○○告發暨本院函送臺灣臺北地方法院檢察署檢察官
    偵查後，聲請以簡易判決處刑，本院認不宜以簡易判決處刑
    ，改依通常程序審理。
    理  由
一、本件被告乙○○所犯係死刑、無期徒刑、最輕本刑為3年以
    上有期徒刑以外之罪，其於本院準備程序中就被訴事實為有
    罪之陳述，經受命法官告知簡式審判程序之旨，並聽取其與
    公訴人之意見後，認無不得或不宜改依簡式審判程序進行之
    情形，爰依刑事訴訟法第273條之1第1項規定，裁定本件由
    受命法官獨任進行簡式審判程序，合先敘明。
二、上揭事實，業據被告於本院審理時坦承不諱，核與證人甲○
    ○證述情節大致相符，並有自動櫃員機交易明細表2紙、案
    外人柯建雄國泰世華銀行帳戶開戶資料及存款對帳單在卷可
    稽。是依上開卷附之各項文書、證物等補強證據，已足資擔
    保被告於本院審理中所為之上開任意性自白之真實性，堪信
    為真實。綜上所述，本件事證明確，被告犯行，堪以認定，
    應依法論罪科刑。
三、按幫助犯之成立，主觀上行為人須有幫助故意，客觀上須有
    幫助行為，意即需對於犯罪與正犯有共同之認識，而以幫助
    之意思，對於正犯資以助力，而未參與實施犯罪之行為者而
    言（最高法院75年度台上字第1509號、84年度台上字第5998
    號、88年度台上字第1270號判決意旨可資參照）。本件被告
    將其向證人甲○○借用案外人柯建國所申設之上開國泰世華
    銀行北新分行帳戶之金融卡密碼，侵占入己，提供予他人使
    用，以遂行該他人詐欺之犯行，顯係基於幫助他人詐取財物
    之犯意，而參與犯罪構成要件以外之行為，自應成立刑法第
    339條第1項詐欺取財罪之幫助犯。是核被告所為，應係犯刑
    法第30條第1項前段、刑法第339條第1項之幫助詐欺取財罪
    、第335條第1項之侵占罪。又被告幫助他人犯詐欺取財罪，
    爰依刑法第30條第2項之規定，按正犯之刑減輕之。被告以
    一處分案外人柯建雄所申設之上開帳戶金融卡行為，同時將
    上開金融卡侵占入己、提供他人作為向被害人詐取財物使用
    ，顯係以一行為同時觸犯數罪名，為想像競合犯，應依刑法
    第55條之規定，從一重之侵占罪處斷，檢察官聲請簡易判決
    處刑，認係數罪併罰，容有誤會。爰審酌被告因一時貪念，
    而將所持有之上開柯建雄帳戶之金融卡侵占入己，交付他人
    作為詐取財物使用，雖未實際參與詐欺取財犯行，但其提供
    帳戶供不法犯罪集團使用，不僅造成執法機關不易查緝犯罪
    行為人，嚴重危害社會治安，助長社會犯罪風氣，更造成被
    害人求償上之困難，惟念及被告於本院審理中坦承犯行，尚
    知悔悟，被害人所受之損害等一切情狀，量處如主文所示之
    刑，併諭知易科罰金之折算標準，以資懲儆。
據上論斷，應依刑事訴訟法第273條之1第1項、第284條之1、第
299條第1項前段、刑法第335條第1項、第30條第1項前段、第2項
、第339條第1項、第55條、第41條第1項前段，刑法施行法第1條
之1，判決如主文。
本案經檢察官郭騰月到庭執行職務。
中    華    民    國    99    年    9     月    14    日
                  刑事第十四庭  法  官  李殷君
以上正本證明與原本無異。
如不服本判決應於收受送達後10日內向本院提出上訴書狀，並應
敘述具體理由；其未敘述上訴理由者，應於上訴期間屆滿後20日
內向本院補提理由書（均須按他造當事人之人數附繕）「切勿逕
送上級法院」。
                                書記官  殷玉芬
中    華    民    國    99    年    9     月    16    日
附錄本判決論罪科刑法條全文：
中華民國刑法第335條
意圖為自己或第三人不法之所有，而侵占自己持有他人之物者，
處5年以下有期徒刑、拘役或科或併科1千元以下罰金。
前項之未遂犯罰之。
中華民國刑法第339條
意圖為自己或第三人不法之所有，以詐術使人將本人或第三人之
物交付者，處5年以下有期徒刑、拘役或科或併科1千元以下罰金
。
以前項方法得財產上不法之利益或使第三人得之者，亦同。
前二項之未遂犯罰之。

司法院資訊處製作；財團法人民間司法改革基金會備份。
